臺灣高等法院臺中分院刑事判決
111年度上訴字第965號
上  訴  人  臺灣臺中地方檢察署檢察官
上  訴  人  
即  被  告  陳坤和



指定辯護人  張家豪律師（義務辯護律師）
上列上訴人等因被告違反毒品危害防制條例案件，不服臺灣臺中
地方法院110年度訴字第42號中華民國111年1月26日第一審判決
（起訴案號：臺灣臺中地方檢察署109年度偵字第33284號），提
起上訴，本院判決如下：
    主  文
上訴駁回。
    犯罪事實
一、陳坤和明知甲基安非他命係依毒品危害防制條例所公告列管
    之第二級毒品，不得非法持有、販賣，竟仍基於販賣第二級
    毒品甲基安非他命以營利之犯意，以其持用不詳廠牌、插入
    扣案如附表二編號1所示之門號0000000000號SIM卡之手機作
    為聯絡販毒使用之工具，分別為下列犯行：
  ㈠於民國109年6月29日晚間8時17分許起至晚間9時25分許止，
    以電話與林俊豪聯絡後，相約在臺中市西屯區河南路與青海
    路交岔路口見面交易，林俊豪於同日晚間9時27分許，在上
    開約定之交易地點，乘上陳坤和所駕駛之車牌號碼00-0000
    號自用小客車，陳坤和在該車輛上以新臺幣（下同）2500元
    之價格販賣重量半錢（約1.75公克）之甲基安非他命1包予
    林俊豪，並當場銀貨兩訖而完成交易。
  ㈡於109年9月4日上午11時49分許起至中午12時10分許止，以電
    話與劉志忠聯絡後，相約在南投縣埔里鎮九芎林之加油站旁
    見面交易，劉志忠於同日中午12時10分許約5至10分鐘後，
    在上開約定之交易地點，站在陳坤和所乘坐之車牌號碼000-
    0000號自用小客車副駕駛座車窗旁，陳坤和以1000元之價格
    販賣重量不詳之甲基安非他命1小包予劉志忠，並當場銀貨
    兩訖而完成交易。
二、案經臺中市政府警察局刑事警察大隊報告臺灣臺中地方檢察
    署檢察官偵查起訴。
    理  由
甲、有罪部分：
壹、證據能力之說明
    檢察官、上訴人即被告（下稱被告）陳坤和及辯護人於本院
    進行準備程序時，對於本案下述具傳聞性質之證據資料，均
    同意具有證據能力，本院審酌上開供述證據作成時之情況，
    證據之取得過程，無不當取供及證明力明顯過低之瑕疵，且
    與待證事實具有關連性，足認為得為本案之證據，依刑事訴
    訟法第159條之5第1項之規定，有證據能力；且本案所引用
    之非供述證據，亦屬合法取得，本院審酌該等證據作成及取
    得之程序均無違法之處，依法均可作為認定犯罪事實之證據
    。
貳、認定犯罪事實所憑之證據及理由
一、犯罪事實一、㈠部分：
    訊據被告固坦承有於上揭時間、地點與林俊豪以電話聯絡後
    碰面，惟矢口否認有何販賣第二級毒品甲基安非他命之犯行
    ，辯稱：林俊豪本來要跟我購買甲基安非他命，順便談他欠
    我的債務的事情，我當天有交給他1小包冰糖，假裝是要賣
    給他甲基安非他命，但並沒有向他收錢，我把冰糖交給他然
    後就離開了云云。被告之辯護人辯護意旨略以：證人林俊豪
    與被告間有債務糾紛，證人林俊豪尚且積欠被告1萬6000元
    ，其債務既然尚未清償，卻有錢來購買毒品，依一般經驗法
    則，被告不可能再賣毒品給證人林俊豪，至於被告交付證人
    林俊豪之物係1包冰糖而非毒品，該包物品既然未扣案，依
    罪疑唯輕原則，自不能認定係毒品云云。經查：
  ㈠被告與林俊豪於犯罪事實一、㈠所示之時間、地點以電話聯絡
    後相約見面，林俊豪在該地點乘上被告所駕駛之車牌號碼00
    -0000號自用小客車後，被告並在該車輛上交付1包結晶狀物
    品予林俊豪之事實，業據證人林俊豪於檢察官訊問及原審審
    理時證述甚詳（見偵卷第307至311頁、原審卷第276至286頁
    ），且為被告所不爭執，並有通訊監察譯文、指認犯罪嫌疑
    人紀錄表、購毒者林俊豪與被告交易事證照片（見警卷第16
    7至187頁）在卷可稽，復有扣案如附表二編號1所示之物可
    佐，是此部分事實應先堪認定。
  ㈡被告於犯罪事實一、㈠所示之時間、地點應係販賣甲基安非他
    命予林俊豪：
  ⒈證人林俊豪於檢察官訊問及原審審理時證稱：所提示109年6
    月29日晚間8時17分許起至晚間9時25分許之對話譯文，是我
    與被告間之通話，目的是要與被告交易安非他命，我是要向
    他購買半錢的安非他命毒品，時間是在該譯文之後，於掛掉
    電話後有在臺中市西屯區河南路與青海路口碰到頭、見到面
    ，我開車牌號碼000-0000號車輛到上開路口，上被告所駕駛
    車牌號碼00-0000號車輛，當時被告把車子停在路邊，我本
    來是要買1錢的安非他命，因為被告的量不夠，所以用2500
    元向被告購買半錢約1.75公克的安非他命毒品，我有交給被
    告2500元，被告也有將半錢約1.75公克的安非他命交給我，
    我後來有拿來施用，施用後的感覺是安非他命，我與被告是
    一手交錢一手交貨，譯文中提到「我跟你說人家現在說，再
    拖下去他就不拿了」、「因為我一直被催，我快瘋掉，你又
    不是不知道這種東西有辦法那樣」，是因為我自己要施用，
    我等很久，所以我跟他說有人要，催被告過來，意思是說有
    人要找叫他趕快，我如果是自己要拿，他就不給我等語（見
    偵卷第307至311頁、原審卷第276至286頁）。
  ⒉被告與證人林俊豪間之通訊監察內容略以：
時間 監察對象 方向 通話對象 通話內容 109/6/29 晚間 8:17:27 0000000000 陳坤和(A) ← 0000000000 林俊豪(B) (申登人陳逸宏) B：喂，你的電話有夠難打的 A：你說 B：你現在在哪 A：西屯 B：西屯哪阿 A：（對背景同車某男）西屯哪 A：我看一下甚麼路嘿 B：我跟你說，你打LINE給我 A：好 109/6/29 晚間 8:35:03 0000000000 陳坤和(A) ← 0000000000 林俊豪(B) A：喂 B：喂，你在哪 A：我現在這甚麼路，我看一下 B：我跟你說，我這有個星時代國際美食宴會會館，我在這，他旁邊有一個停車場，在星時代這洗車場的旁邊，我在這等你 A：好 109/6/29 晚間 8:46:16 0000000000 陳坤和(A) ← 0000000000 林俊豪(B) A：喂 B：阿不是在西屯而已，你現在是開去哪裡 A：我實在是，我跟你說，我報一個地方給你你過來好不好 B：現在是會不會開啦 A：那不是開車的問題，問題是我的東西被鎖在家，我要給你我現在要回去拿 B：在哪　 A：我報給你，凱旋路 B：凱旋路就我那邊而已啊 A：嘿阿，你附近 B：你在哪直接跟我講啦 A：凱旋路跟河南路　 B：跟甚麼路　 A：河南路 B：好 109/6/29 晚間 8:53:58 0000000000 陳坤和(A) ← 0000000000 林俊豪(B) B：你在哪，我到了 A：等我兩分鐘 B：我跟你說，你等等轉過去逢大路有一間全家，還是要去7-11 A：逢大路喔 B：河南路上不是有一間7-11 A：你說85度C那條　 B：對，你不是跟我說凱旋、河南，我現在在凱旋上，我河南右轉要往福上巷有一間7-11 A：對，有一間7-11 B：我在那間7-11等你 A：好 109/6/29 晚間 9:09:10 0000000000 陳坤和(A) ← 0000000000 林俊豪(B) B：喂，你人勒 A：要到了 B：我跟你說人家現在說，再拖下去他就不拿了 A：臨檢咩 B：因為我一直被催，我快瘋掉，你又不是不知道這種東西有辦法那樣 A：好啦 109/6/29 晚間 9:17:19 0000000000 陳坤和(A) ← 0000000000 林俊豪(B) A：喂我到了 B：人家已經到跟我約的地方了餒 A：我已經到了阿 B：哪裡 A：7-11 B：嘿阿，我在7-11這阿你在哪 A：我這不同間，再兩個路口，真的兩個路口而已 B：喔好啦 109/6/29 晚間 9:25:12 0000000000 陳坤和(A) ← 0000000000 林俊豪(B) A：喂 B：等等你別動，我轉過去 

  ⒊綜合被告之供述（即坦認當天與證人林俊豪相約交易甲基安
    非他命）、證人林俊豪前揭證述及其等前揭通訊監察內容可
    知，證人林俊豪當天係假借有其他人要購買甲基安非他命為
    由，與被告相約交易甲基安非他命而聯絡（即前揭通話內容
    中所稱：「我跟你說人家現在說，再拖下去他就不拿了」、
    「你又不是不知道這種東西有辦法那樣」），對照卷附購毒
    者林俊豪與被告交易事證照片（見警卷第177至187頁），被
    告確於當天晚間9時24分許，抵達約定之交易地點，而證人
    林俊豪於同日晚間9時27分許，亦抵達上開交易地點並乘上
    被告所駕駛之車輛後，僅不到1分鐘即下車等情，足認證人
    林俊豪證稱被告於犯罪事實一、㈠所示之時間、地點，以犯
    罪事實一、㈠所示之交易金額與數量，與證人林俊豪交易甲
    基安非他命之事實，應屬信而可徵。
  ㈢被告雖辯稱當天是順便談證人林俊豪欠債的事情，並交付1小
    包冰糖，假裝是要賣給他甲基安非他命，且未收錢云云，被
    告之辯護人則辯護稱其等既然尚有債權債務關係，被告自不
    可能再販賣毒品給證人林俊豪，被告交付證人林俊豪之物應
    係冰糖而非毒品云云。然查：
  ⒈依前揭交易事證照片，證人林俊豪乘上被告所駕駛之車輛僅
    不到1分鐘，依一般生活經驗，在如此短暫時間內，如何能
    「談債務的事情」？又依其等前揭通訊監察內容，從當天晚
    間8時17分許，雙方就見面交易之地點已幾經聯繫、確認，
    證人林俊豪不斷催促被告盡速抵達指定地點，甚至對被告以
    頤指氣使態度稱「阿不是在西屯而已，你現在是開去哪裡」
    、「現在是會不會開啦」等語，均顯見證人林俊豪確實係以
    「消費者」之立場，向被告購買毒品，否則，豈有債務人催
    促債權人來討債之理？
  ⒉又證人林俊豪於檢察官訊問時明確具結證稱係向被告購買安
    非他命毒品，且施用後感覺亦為安非他命等語（見偵卷第30
    9至310頁）；而被告於警詢、偵訊及原審準備程序原均係供
    稱當天證人林俊豪因為欠錢，有相約見面還錢或商討還錢之
    事宜，並未交付毒品等語（見警卷第15至17頁、偵卷第367
    至369頁、原審卷第191頁）；嗣於原審審理時，證人林俊豪
    因故改稱：向被告借款未返還，遭被告追討、毆打，因為家
    裡有小孩，被告說若再不還錢就要去家裡找麻煩，心裡也會
    怕，因此在偵查中說謊，被告當天是交付冰糖，沒有交錢給
    被告等語（見原審卷第278至281頁），自此方首度出現所謂
    交付冰糖之說法。而於原審訊問被告之程序時，被告才附和
    證人林俊豪前揭所謂交付「冰糖之說」，辯稱當天係交付冰
    糖給證人林俊豪云云。是由該等「冰糖之說」辯解之出現過
    程已啟人疑竇（即不論被告或證人林俊豪於先前歷次程序之
    供述均從未供陳過該「冰糖之說」），並與證人林俊豪於檢
    察官訊問時之證述相反，且亦核與被告與證人林俊豪當天相
    約見面之目的（即不論2人係相約見面交易毒品或是商討債
    務之目的）相悖，顯見該等「冰糖之說」應係證人林俊豪臨
    訟杜撰，被告再穿鑿附會之辯詞，委難採信。
  ㈣基上，被告於犯罪事實一、㈠所示之時間、地點與方式，販賣
    第二級毒品甲基安非他命予林俊豪之犯行，應堪認定。
二、犯罪事實一、㈡部分：
　　訊據被告固坦承有於上揭時間、地點將甲基安非他命交付劉
    志忠，惟矢口否認有何販賣第二級毒品甲基安非他命之犯行
    ，辯稱：我與劉志忠是2、30年的朋友，是小時候的玩伴，
    我只是單純送給他施用而已，他本來說要買2000元，後來我
    身上沒有那麼多甲基安非他命，我就把我自己要施用的甲基
    安非他命1小包拿給劉志忠，我並沒有跟他收錢，我與劉志
    忠之交易事證照片也沒有拍到劉志忠交付金錢之畫面云云。
    被告之辯護人辯護意旨略以：證人劉志忠與被告之說詞不一
    ，且證人劉志忠證稱被告所交付的東西吸食起來臭臭的，像
    強力膠，既然未經鑑定，不能認為被告有販賣甲基安非他命
    給證人劉志忠云云。經查：
  ㈠被告與劉志忠於犯罪事實一、㈡所示之時間、地點以電話聯絡
    後相約見面，劉志忠在該地點站在被告所乘坐之車牌號碼00
    0-0000號自用小客車之副駕駛座車窗旁，被告當場有交付劉
    志忠1包吸食後有異臭味之物品之事實，業據證人劉志忠於
    檢察官訊問及原審審理時證述甚詳（見偵卷第217至221頁、
    原審卷第287至294頁），且為被告所不爭執，並有通訊監察
    譯文、指認犯罪嫌疑人紀錄表、購毒者劉志忠與被告交易事
    證照片（見警卷第305至327頁）在卷可稽，復有扣案如附表
    二編號1所示之物可佐，是此部分事實應先堪認定。
  ㈡被告於犯罪事實一、㈡所示之時間、地點應有販賣甲基安非他
    命予劉志忠：
  ⒈證人劉志忠於檢察官訊問及原審審理時證稱：所提示對話譯
    文是我與被告間的對話，我問他有要做生意嗎，意思是我要
    跟他買毒品，問他有無要賣毒品，我問他糖果2張要送嗎，
    就是問他有無安非他命，安非他命就叫糖果，2張是2000元
    的意思，2000元大約可以買1小包，我問他要做嗎，就是問
    他要不要賣的意思，後來第二通電話後約5至10分鐘，我們
    就在九芎林加油站旁的7-11碰面交易，被告當時開車過來，
    停在7-11外面加油站旁的空地，他叫我過去，我因為在7-11
    買東西，身上就沒有2000元，所以我跟他碰面時就跟他說改
    買1000元，我把1000元拿給他，他拿毒品給我，我買到就回
    家施用了，外觀是結晶體，燒烤也會融化，但用起來是煙霧
    摻雜強力膠的味道，味道很奇怪，跟我之前施用過的安非他
    命味道不一樣，但我認為仍是安非他命，應該是品質比較不
    好，東西不純的意思等語（見偵卷第217至221頁、原審卷第
    287至294頁）。
  ⒉被告與證人劉志忠間之通訊監察內容略以：
  時間 監察對象 方向 通話對象 通話內容 109/9/4 上午 11:49:58 0000000000 陳坤和(A) ← 0000000000 劉志忠(B) A：喂 B：坤和，你有要做生意嗎 A：你說阿 B：糖果（暗指安非他命）2張，要送嗎 A：你在哪 B：在中心碑直直上去，要去霧社那邊有個加油站這邊，台一在上去有沒有 A：榮民醫院那邊嗎  B：再上去，有一間7-11（台一門市），只有一間7-11而已啦，加油站那 A：嘿 B：要做嗎 A：好啊 B：那我在這邊等你喔，多久 A：半小時 B：喔好啦　 109/9/4 下午 12:10:23 0000000000 陳坤和(A) ← 0000000000 劉志忠(B) A：喂 B：你知道九芎林這邊有個加油站嗎 A：九芎林的加油站 B：嘿阿，我在這裡等你 A：好，我要到了，我已經到榮民醫院，我跟你說，你有駕照嗎 B：沒阿怎樣 A：靠北阿 B：我現在在這裡等你啦 109/9/4 下午 12:51:04 0000000000 陳坤和(A) ← 0000000000 劉志忠(B) （簡訊） 朋友你的東西很不好喔  

  ⒊綜合被告之供述（即坦認當天與證人劉志忠相約交易甲基安
    非他命）、證人劉志忠前揭證述及其等前揭通訊監察內容可
    知，證人劉志忠當天原本打算以2000元之金額與被告相約交
    易甲基安非他命而聯絡（即前揭通話內容中所稱：「坤和，
    你有要做生意嗎」、「糖果（暗指安非他命）2張，要送嗎
    」），對照卷附購毒者劉志忠與被告交易事證照片（見警卷
    第315至327頁），被告確於當天中午12時15分許，抵達約定
    之交易地點，而證人劉志忠同時從超商走出，並上前靠在被
    告所乘坐車輛之副駕駛座車窗旁，過程僅有幾秒鐘等情，足
    認證人劉志忠所證稱被告於犯罪事實一、㈡所示之時間、地
    點，以犯罪事實一、㈡所示之交易金額與數量，與證人劉志
    忠交易甲基安非他命之事實，應屬信而可徵。
  ㈢被告雖辯稱只是單純送給證人劉志忠施用而已，沒有跟證人
    劉志忠收錢云云。然查，依被告之供述、證人劉志忠之證述
    及前揭通訊監察內容，均指向證人劉志忠係欲與被告交易毒
    品，而證人劉志忠於檢察官訊問及原審審理時均明確證稱原
    係欲向被告購買2000元甲基安非他命，因為身上錢不夠，實
    際與被告交易1000元，確實有將款項交給被告（於原審審理
    時僅係澄清被告有坐在車上，由坐在副駕駛座之被告張泳華
    收受）等語，被告前揭所辯，顯然與當天相約毒品交易之目
    的（即前揭通話內容中所稱之「做生意」）不符，委難採信
    。至被告與證人劉志忠交易事證照片13張（見警卷第315至3
    27頁）雖未拍攝到證人劉志忠交付現金予被告之畫面，惟證
    人劉志忠確有交付現金1000元予被告一事，業據證人劉志忠
    於檢察官訊問及原審審理時具證證述明確（見偵卷第219至2
    20頁、原審卷第289頁），復有前揭通訊監察內容可以佐證
    ，足以佐證證人劉志忠之證述屬實。況被告如係無償提供甲
    基安非他命予證人劉志忠，不論該毒品品質如何，證人劉志
    忠豈能不知感謝，反而傳送上開通訊監察內容中「朋友你的
    東西很不好喔」之簡訊內容質疑被告？（見警卷第305頁）
    是被告與證人劉志忠交易事證照片雖無證人劉志忠交付現金
    之畫面，亦難憑為有利被告之認定。　　
  ㈣被告之辯護人雖辯護稱被告所交付的東西吸食起來臭臭的，
    像強力膠，自不能認為被告係販賣甲基安非他命給證人劉志
    忠云云。惟按販賣毒品罪之成立，以有營利為目的之賣出行
    為，即屬該當，縱然毒品不夠精純，或摻雜稀釋，致抵癮性
    等效果不盡理想，都無礙其罪名之成立（最高法院109年度
    台上字第1134號判決意旨參照）。而查證人劉志忠於檢察官
    訊問時明確證稱向被告購得之毒品仍是安非他命，應該是品
    質比較不好等語（見偵卷220頁），且由前揭通訊監察內容
    可知，證人劉志忠於施用向被告購得之毒品後，傳送簡訊給
    被告之內容係稱：「朋友你的東西很不好喔」，亦即僅質疑
    其品質不夠精純，有摻雜稀釋其他物質而有異味，並未質疑
    其係賣假貨以假亂真；況被告於警詢、偵訊、原審準備程序
    及審理時均供稱係將原本自己要施用之甲基安非他命交付證
    人劉志忠等語（見警卷第17頁、偵卷第367頁、原審卷第191
    、406至407頁），是被告之辯護人前揭所辯，要難採憑。
  ㈤基上，被告於犯罪事實一、㈡所示之時間、地點與方式，販賣
    第二級毒品甲基安非他命予劉志忠之犯行，應堪認定。
三、衡以近年來毒品濫用，危害國民健康與社會安定日益嚴重，
    治安機關對於販賣或施用毒品之犯罪行為，無不嚴加查緝，
    各傳播媒體對於政府大力掃毒決心亦經再三報導，已使毒品
    不易取得，且物稀價昂，苟被告於有償交付毒品之交易過程
    中無利可圖，縱屬至愚，亦無甘冒被取締移送法辦判處重刑
    之危險而平白從事上開毒品交易之理。是其販入之價格必較
    其出售之價格為低，而有從中賺取買賣價差或量差以牟利之
    意圖及事實，應屬合理之認定。又販賣毒品係違法行為，非
    可公然為之，而毒品亦無公定價格，係可任意分裝增減分量
    及純度，且每次買賣之價格、數量，亦隨時依據雙方之關係
    深淺、資力、需求量、對行情之認知、來源是否充裕、查緝
    是否嚴緊、購買者被查獲時供述購買對像之可能風險等因素
    評估，而異其標準，機動調整，非可一概論之。從而，販賣
    毒品之利得，除非行為人詳細供出所販賣毒品進價及售價，
    且數量俱臻明確外，實難察得其交易實情，然販賣者從價差
    或量差中牟利，方式雖異，惟其販賣行為意在營利之意圖則
    屬同一。從而，舉凡毒品「有償交易」，除足以反證行為人
    確係另基於某種非圖利本意之關係外，尚難因無法查悉其精
    確之販入價格，作為是否高價賣出之比較，即諉以無營利之
    意思阻卻販賣犯行之追訴（最高法院107年度台上字第2233
    號判決意旨參照）。經查，被告前曾因毒品案件經法院判處
    罪刑等情，有臺灣高等法院被告前案紀錄表在卷可憑，是被
    告對於政府機關嚴予取締毒品犯罪，且法律就此懸有重典處
    罰，當知之甚稔，而衡以被告與證人林俊豪、劉志忠間均非
    至親，復分別於上揭犯罪事實所示之時間、地點，就第二級
    毒品甲基安非他命為有償之金錢交易，如於各次買賣過程中
    未從中賺取價差或其他利益，實無必要甘冒觸犯刑罰之高度
    風險，平白與前述證人從事上開毒品交易，是依一般經驗法
    則，堪認被告均係欲從上揭販賣第二級毒品甲基安非他命之
    犯行獲利。從而，被告均係基於營利之意圖而分別從事上揭
    犯罪事實所示販賣第二級毒品甲基安非他命之事實，亦應堪
    認定。
四、基上，本案之事證明確，被告上開犯行均堪以認定，應依法
    論科。　　
參、論罪之理由
一、行為後法律有變更者，適用行為時之法律。但行為後之法律
    有利於行為人者，適用最有利於行為人之法律，刑法第2條
    第1項定有明文。經查，被告犯罪事實一、㈠所示之行為後，
    毒品危害防制條例第4條第2項已於109年1月15日修正公布，
    並自同年7月15日生效施行。修正前毒品危害防制條例第4條
    第2項規定：「製造、運輸、販賣第二級毒品者，處無期徒
    刑或7年以上有期徒刑，得併科新臺幣1,000萬元以下罰金。
    」；修正後則規定：「製造、運輸、販賣第二級毒品者，處
    無期徒刑或10年以上有期徒刑，得併科新臺幣1,500萬元以
    下罰金。」，經比較修正前後之規定，修正後之規定已將法
    定刑提高，顯然並未較有利於被告，依前揭規定，就其此部
    分之犯行，自應適用其行為時即修正前毒品危害防制條例第
    4條第2項規定論處。
二、按甲基安非他命係同條例第2條第2項第2款所列管之第二級
    毒品，不得非法持有、販賣。核被告就犯罪事實一、㈠所為
    ，係犯修正前毒品危害防制條例第4條第2項之販賣第二級毒
    品罪；就犯罪事實一、㈡所為，則係犯修正後毒品危害防制
    條例第4條第2項之販賣第二級毒品罪。其因販賣而持有第二
    級毒品甲基安非他命之低度行為，為販賣之高度行為所吸收
    ，不另論罪。
三、被告如犯罪事實一、㈠、㈡所為犯行，犯意各別，行為互殊，
    應予分論併罰。
四、刑之加重與減輕：
  ㈠被告於109年間，因施用毒品案件，經臺灣南投地方法院以10
    9年度埔簡字第21號判決處有期徒刑3月確定，並於109年7月
    22日易科罰金執行完畢，有其臺灣高等法院被告前案紀錄表
    在卷足憑（見原審卷第42至43頁）。其受前揭有期徒刑執行
    完畢後之5年以內，故意再犯上開有期徒刑以上之各罪，均
    為累犯。又本院審酌被告構成累犯之前案即為毒品案件，其
    經徒刑之執行完畢後，理應產生警惕作用，並能因此自我控
    管，卻仍於前揭徒刑執行完畢後之5年以內，由施用進而販
    賣毒品，足認有其特別惡性，依累犯規定加重其刑（法定刑
    為無期徒刑部分除外），並無超過其所應負擔罪責之情形，
    除法定刑為無期徒刑部分外，均應依刑法第47條第1項規定
    ，加重其刑。
  ㈡毒品危害防制條例第17條第1項規定：「犯第4條至第8條、第
    10條或第11條之罪，供出毒品來源，因而查獲其他正犯或共
    犯者，減輕或免除其刑。」旨在鼓勵毒品下游者具體供出其
    上游供應人，俾進一步擴大查緝績效，揪出其他正犯或共犯
    ，以確實防制毒品泛濫或更為擴散。而所謂「供出毒品來源
    ，因而查獲其他正犯或共犯者」，係指被告供出毒品來源之
    有關資料，諸如前手之姓名、年籍、住居所、或其他足資辨
    別之特徵等，使調查或偵查犯罪之公務員因而對之發動調查
    或偵查並破獲者而言。亦即，被告之「供出毒品來源」，與
    調查或偵查犯罪之公務員對之發動調查或偵查並進而破獲之
    間，論理上須具有先後且相當的因果關係，始足當之。若被
    告供出毒品來源之前，調查或偵查犯罪之公務員已有確切之
    證據，足以合理懷疑被告所供毒品來源之人，則嗣後之破獲
    與被告之「供出毒品來源」間，即欠缺先後且相當的因果關
    係，自無上開減免其刑規定之適用（最高法院109年度台上
    字第5093號判決意旨參照）。經查，被告於109年10月21日
    警詢時，雖曾供出其毒品來源為真實姓名、年籍均不詳綽號
    「員外」之人（見警卷第21頁），惟查，警方前已於109年7
    月21日及同年月28日分別在桃園市○○區○○○路00號及裕成南
    路蒐證該綽號「員外」之人販毒予被告及池宥弘之事證，並
    經警方分析蒐證資料後，確認「員外」之真實姓名、年籍資
    料始據以偵辦，非由被告供述後再行蒐證偵辦等情，有臺中
    市政府警察局刑事警察大隊110年8月12日中市警刑五字第11
    00029794號函及檢附員警職務報告在卷足憑（見原審卷第20
    5至207頁），則依前揭規定與說明，本案被告所供出之毒品
    來源，並不符上開減免其刑之規定。
肆、駁回上訴之理由
一、原審以被告犯販賣第二級毒品罪之犯行均事證明確，適用相
    關論罪科刑之法律規定，並敘明審酌毒品對社會秩序及國民
    健康危害至深且鉅，嚴重影響社會治安，販賣毒品行為情節
    尤重，更應嚴加非難，對於違犯者不宜輕判，以期降低毒品
    氾濫，而被告前曾因施用毒品案件經法院判處罪刑（非與構
    成累犯部分重複評價），有臺灣高等法院被告前案紀錄表在
    卷可稽，顯見被告對於毒品之成癮性、濫用性及對社會危害
    性，應更加有所體認，詎被告明知販賣毒品係助長毒品擴散
    之行為，戕害人體健康、影響社會秩序，竟仍為上開犯行，
    被告所為之惡性均較自己施用毒品為高；並審酌被告犯後迄
    今並無任何悔意，甚至不惜影響本案相關證人作出不利之證
    述（見原審卷第281頁），暨其自陳為國中肄業學歷之教育
    程度，之前曾從事貼磁磚、運送蔬菜工作，自己獨居，兼衡
    被告之犯罪動機、目的、手段、販賣之毒品種類、人數、金
    額與數量之犯罪情節等一切情狀，分別量處如附表一編號一
    、二所示之刑；並審酌被告就附表一編號一、二所示之罪刑
    ，其犯罪時間已相隔數月，交易之時地、對象及金額均不同
    ，2者關聯性較為薄弱，惟其犯罪手段、行為態樣均較相似
    ，並參諸被告所犯之罪均為侵害社會法益之犯罪，罪質相似
    ，兼衡以刑法第51條第5款係採限制加重原則，而非累加原
    則之意旨，若定以過重之應執行之刑，其效用可能隨著長期
    刑之執行，等比例地大幅下跌，效用甚低，對被告之教化效
    果亦不佳，並加重國家財政無益之負擔，甚而有害於被告日
    後回歸社會等情狀，定其應執行有期徒刑12年2月，並說明
    沒收與否之依據（詳如後述)。經核原審判決之認事用法均
    無違誤，量刑亦屬妥適。被告上訴仍執前詞否認犯罪，惟就
    如何認定被告本案犯行及其所辯如何不可採之理由，業經本
    院論述證據之取捨及如何憑以認定事實之理由如前，被告上
    訴否認犯罪，指摘原判決不當，並無理由，應予駁回。
二、沒收之說明
  ㈠按犯毒品危害防制條例第4條至第9條、第12條、第13條或第1
    4條第1項、第2項之罪者，其供犯罪所用之物，不問屬於犯
    罪行為人與否，均沒收之，同條例第19條第1項定有明文。
    又毒品危害防制條例第19條第1項係採義務沒收主義，而犯
    該條規定所列舉之各罪，其供犯罪所用之物，不問屬於犯罪
    行為人與否，除已證明滅失或不存在者外，法院即應諭知沒
    收，毒品危害防制條例就供犯罪所用之物，未有規定全部或
    一部不能沒收執行之方式，就此應適用刑法第38條第4項追
    徵價額之規定（最高法院108年度台上字第2753號判決意旨
    參照）。扣案如附表二編號1所示之SIM卡1張及未扣案不詳
    廠牌手機（IMEI碼：000000000000000號）1支，為被告持以
    供犯罪事實一、㈠及㈡所示犯行所用之工具，有通訊監察譯文
    在卷可稽（見警卷第167至169、305至307頁），依前揭規定
    與說明，自應在被告各該罪刑項下宣告沒收，就該未扣案之
    手機部分，並於全部或一部不能沒收或不宜執行沒收時，追
    徵其價額。
  ㈡犯罪所得，屬於犯罪行為人者，沒收之；犯罪所得沒收，於
    全部或一部不能沒收或不宜執行沒收時，追徵其價額，刑法
    第38條之1第1項前段、第3項定有明文。被告就犯罪事實一
    、㈠及㈡所示犯行，分別取得2500元、1000元之對價，雖未據
    扣案，仍應依前揭規定，於其各該罪刑項下分別宣告沒收，
    並於全部或一部不能沒收或不宜執行沒收時，追徵其價額。
  ㈢毒品危害防制條例第19條第2項雖規定：「犯第4條之罪所使
    用之水、陸、空交通工具，沒收之。」依92年7月9日修正本
    條例，就第19條之立法說明：「第3項（105年6月22日修正
    移為第2項）所定應沒收之水、陸、空交通工具，依據實務
    上向來之見解，係指專供犯第4條之罪所使用之交通工具並
    無疑義，故本項不需再予修正」等旨，足見依本條項規定沒
    收之交通工具，以專供犯第4條之罪所使用者為限，且其既
    未規定不問屬於犯罪行為人與否，沒收之，自應以屬於犯罪
    行為人者，始得沒收。又所謂「專供」犯第4條之罪，係指
    該水、陸、空交通工具之使用與行為人犯第4條之罪有直接
    關聯性，並依社會通念具有促使該次犯罪行為實現其構成要
    件者而言，若僅係供行為人搭乘前往犯罪現場之交通工具，
    則不屬之（最高法院109年度台上字第2388號判決意旨參照
    ）。經查，被告用以駕駛前往與各該購毒者交易所使用之自
    用小客車（包含車牌號碼00-0000號、000-0000號），均屬
    於一般交通工具，可供生活交通往來使用，僅係作為被告販
    賣毒品時代步所使用之工具，非以「專供」販賣毒品所使用
    ，依前揭規定與說明，自均不能依上開規定宣告沒收。
乙、無罪部分：
壹、公訴意旨另略以：被告基於意圖販賣第二級毒品以營利之犯
    意，於109年7月4日下午5時37分許起至晚間10時43分許止，
    以電話與彭昌清聯絡，相約在位於南投縣○里鎮○○路00○0號
    之土地公廟，被告於同日晚間10時43分後某時，駕駛自用小
    客車抵達，由彭昌清以1000元向被告購買甲基安非他命1小
    包（重量不詳）【即起訴書附表一編號2部分】。因認被告
    另涉犯修正前毒品危害防制條例第4條第2項之販賣第二級毒
    品罪嫌。
貳、按犯罪事實應依證據認定之，無證據不得認定犯罪事實；不
    能證明被告犯罪者，應諭知無罪之判決，刑事訴訟法第154
    條第2項、第301條第1項前段定有明文。次按認定犯罪事實
    所憑之證據，雖不以直接證據為限，間接證據亦包括在內；
    然無論直接或間接證據，其為訴訟上之證明，須於通常一般
    之人均不致有所懷疑，而得確信其為真實之程度者，始得據
    為有罪之認定，倘其證明尚未達到此一程度，而有合理之懷
    疑存在時，即難遽採為不利被告之認定（最高法院76年台上
    字第4986號判例參照）。又刑事訴訟法第161條第1項規定：
    檢察官就被告犯罪事實，應負舉證責任，並指出證明之方法
    。因此，檢察官對於起訴之犯罪事實，應負提出證據及說服
    之實質舉證責任。倘其所提出之證據，不足為被告有罪之積
    極證明，或其指出證明之方法，無從說服法院以形成被告有
    罪之心證，基於無罪推定之原則，自應為被告無罪判決之諭
    知（最高法院92年台上字第128號判決先例參照）。
參、公訴意旨認被告另涉犯上開販賣第二級毒品之犯行，無非以
    證人彭昌清於警詢及偵訊之證述、通訊監察譯文、指認犯罪
    嫌疑人紀錄表、蒐證畫面等為其主要論據。
肆、經查：
    訊據被告堅決否認有何販賣第二級毒品甲基安非他命予彭昌
    清之犯行，辯稱：彭昌清喝酒喝到自己都神智不清，他在輩
    分上要叫我舅舅，也知道我有在施用甲基安非他命，所以想
    要跟我拿，他打電話給我是要找我、來我家，而我在電話中
    有答應他，但我們後來並沒有見面，彭昌清都在全友遊藝場
    玩遊戲機台等語（見原審卷第191、406頁）。經查：
一、被告於109年7月4日下午5時37分許起至晚間10時43分許止，
    持門號0000000000號電話與彭昌清聯絡之事實，業據證人彭
    昌清於警詢、偵訊證述甚詳（見警卷第245至257頁、偵卷第
    271至273頁），且為被告所不爭執，並有通訊監察譯文、指
    認犯罪嫌疑人紀錄表、購毒者彭昌清與被告交易事證照片（
    見警卷第249至251、259至269頁）在卷可稽，復有扣案如附
    表二編號1所示之物可佐，此部分事實應先堪認定。
二、按施用毒品者所為向某人購買之供述，須有補強證據擔保其
    真實性。良以施用毒品者供述之憑信性，本不及於一般人，
    況法律復規定施用毒品者其供出來源，因而破獲者，得減輕
    其刑，其或有為偵查機關誘導、抑或為邀輕典而為不實之陳
    述之可能，自不足以保證其供述無失真之虞。是施用毒品者
    關於其向某人購買毒品之供述，須無瑕疵可指，並有補強證
    據佐證擔保其具有相當程度真實性，始得據以對他人為不利
    之認定。其所補強者，固非以事實之全部為必要，然仍須與
    施用毒品者所為毒品交易之供述，具有相當程度之關聯性，
    而得本於彼此間之相互作用，使一般人確信施用毒品者關於
    毒品交易之供述為真實（最高法院99年度台上字第1821號判
    決意旨參照）。經查：
  ㈠證人彭昌清於109年9月25日上午9時26分許起至上午10時31分
    許止，在南投縣政府警察局集集分局偵查隊所為之第1次警
    詢筆錄證稱：警方提示109年7月4日之通訊監察譯文不是我
    的對話，我與被告間並沒有毒品交易等語（見警卷第217至2
    21頁）。
  ㈡證人彭昌清於109年9月25日下午1時20分許起至下午1時46分
    許止，在臺中市政府警察局刑事警察大隊所為之第2次警詢
    筆錄則改稱：警方提示109年7月4日之通訊監察譯文是我與
    被告的對話，該次有完成毒品交易，約最後一通電話掛斷後
    5分鐘交易毒品安非他命，實際的交易時間及地點是109年7
    月4日晚間10時許，在南投縣○里鎮○○路0000號的土地公廟交
    易，當時被告是駕駛銀色自用小客車來跟我交易，我以1000
    元金額跟他交易1小包等語（見警卷第247至253頁）。
  ㈢證人彭昌清於109年9月25日下午3時1分許，在臺灣臺中地方
    檢察署偵訊時證稱：所提示通訊監察譯文是我與被告的對話
    ，這天我要跟被告拿甲基安非他命，我在那邊玩電動玩具等
    他，被告開車過來，我是騎機車過去，被告在南投縣○里鎮○
    ○路0000號的土地公廟拿給我1小包甲基安非他命，交易時間
    是當天晚上11點左右，被告把甲基安非他命交給我，我當場
    交給被告現金1000元等語（見偵卷第272至273頁）。
  ㈣證人彭昌清於原審審理時又改稱：之前在警局及檢察署是否
    有作過筆錄我忘記了，有無打電話給被告過，我也忘記了，
    我喝完酒就忘記了，我都睡在土地公廟，不記得有無跟被告
    見面，我平常有喝酒，喝很大，也會喝到不省人事，我之前
    曾與被告一起施用過甲基安非他命，但有沒有跟他買過甲基
    安非他命我忘記了，我之前有打電話給被告過，但是找不到
    人，我自己沒有電話，我的電話被我姐姐拿走，要打電話都
    用公共電話，109年9月間被警察查獲時，去就叫我簽名，不
    然就對我大小聲，警察說你就跟他一起出去，這就是你們的
    對話，我說不是，警察就說你想清楚一點，我上司在找你等
    語（見原審卷第296至301頁）。
  ㈤由證人彭昌清上開證述內容可知，證人彭昌清確實如被告所
    稱「喝酒喝到自己都神智不清」，對於是否有與被告以電話
    聯繫過、是否有與被告交易毒品等節，前後說詞反覆不一，
    且證述內容不具連貫性，甚至就其是否曾前往警局及檢察署
    作過筆錄乙事之證述都「顛三倒四」，足認其證述之憑信性
    （信度）甚低。
  ㈥又證人彭昌清原本一概否認有與被告交易毒品，卻於第2次警
    詢開始，突然開始改變說詞，並於原審審理時指稱警方當時
    對其態度不佳，經原審向警方調閱該次筆錄製作時之錄音錄
    影內容供勘驗，惟回覆略以：該次警詢光碟檔案因電腦主機
    硬碟毀損，故無法調閱等情，有臺中市政府警察局刑事警察
    大隊110年12月6日中市警刑五字第1100046369號函檢附員警
    職務報告可憑（見原審卷第435至437頁），則對照其於原審
    證述時「顛三倒四」之情況，其於警詢證述與被告之毒品交
    易時間、地點、金額及方式，究竟係如何為完整之證述，誠
    非無疑。
  ㈦又證人彭昌清於接受第2次警詢後不久，旋即至檢察署接受檢
    察官偵訊，經原審勘驗其於偵訊之錄音錄影內容，其對於檢
    察官之提問大多以「嘿呀」、「嘿嘿」、「對啦對啦」，並
    夾雜「那也不算賣，那1小包而已」、「這有的都不是、不
    像我，他們都說是我」、「那個好像是假的」、「我只要喝
    酒我就比較懂啦，這我不會講」等語焉不詳、欲說還休之內
    容，對於毒品交易時間、地點等關鍵性提問，大多係順著檢
    察官所提問之內容簡單回應，諸如：「（檢察官：然後地點
    ，他給你的地點就是你在警局說的土地公廟，是不是？）證
    人彭昌清：對阿對阿。（檢察官：埔里鎮永豐路00-0號土地
    公廟？）證人彭昌清：對。（檢察官：時間是最後一通電話
    講完大概多久過來？你一直催他不是嗎？說一小時都沒來，
    再等一小時一小時，最後是通話完多久他就到了？最後一通
    電話講完。）證人彭昌清：大概10點多他就來了。（檢察官
    ：最後一通是10點43分，他說他就快到了，你在土地公那邊
    等了，所以大概是10點43分打完多久？）證人彭昌清：就10
    點多他就。（檢察官：5分鐘、10分鐘或是半小時、1個小時
    ？這個差不多，講個差不多的時間就好了。）證人彭昌清：
    差不多啦，10點40多他就來了。（檢察官：他43分打給你，
    你說要去。）證人彭昌清：10、10。（檢察官：就大概10分
    鐘後？）證人彭昌清：嘿。（檢察官：大概11點？10幾分鐘
    後，就差不多啦。）證人彭昌清：嘿嘿，11點。」有原審勘
    驗筆錄附卷可稽（見原審卷第395、417至425頁），顯見證
    人彭昌清之意思表達與反應能力甚為薄弱，而其前揭警詢證
    述之內容已非無疑，則其依前揭警詢筆錄之內容，以上開方
    式所為偵訊之證述，亦非無疑。
  ㈧更何況，縱使依證人彭昌清於前揭第2次警詢及偵訊之證述內
    容，其證稱之交易時間、地點為109年7月4日晚間10時許（
    於警詢證稱係電話掛斷後5分鐘，於偵訊時依照通話時間改
    稱為10幾分鐘後之晚間11時許），在位於南投縣○里鎮○○路0
    000號的土地公廟交易，然依通訊監察譯文備註欄所載之基
    地台位置，證人彭昌清於109年7月4日晚間10時43分許撥打
    電話給被告時，被告所持用之手機基地台位置仍在臺中市○○
    區○○路0000號，以兩地相隔逾50公里以上之距離（見本院卷
    第223頁Google地圖），被告顯然不可能在如此短時間內抵
    達上開交易地點。再參照證人彭昌清於原審審理時證稱其實
    際上係住在土地公廟等情，則其對於上開毒品交易時間、地
    點所為之證述，是否為應付檢警詢（訊）問所拼湊而出，誠
    屬可疑，足認其證述之真實性（效度）存疑。
  ㈨至於卷附所謂購毒者彭昌清與被告交易事證相片（即公訴意
    旨所稱之蒐證照片，見警卷第265至269頁），均僅有證人彭
    昌清騎機車到超商撥打公共電話之監視器畫面截圖，並無任
    何其與被告見面交易之照片，則被告辯稱證人彭昌清雖有打
    電話向其索要甲基安非他命，但後來並沒有見面等語，並非
    全然不可採信。
三、基上，被告固然有於公訴意旨所指之時間，以電話與證人彭
    昌清聯絡，惟證人彭昌清於警詢及偵訊證稱向被告購買甲基
    安非他命之證述已有瑕疵可指，亦無其他補強證據可資擔保
    其證述內容具有相當程度之真實性，因而尚有合理之懷疑存
    在，依前揭規定與說明，自不得遽為不利被告之認定。原審
    因之對被告此部分犯行諭知無罪，並無違誤。檢察官仍以證
    人彭昌清之證詞可採、依證人彭昌清與被告之通聯紀錄雙方
    應有會面為由提起上訴，係對原判決已說明事項再事爭執，
    又未提出積極確切之證據可資據為不利被告之認定，其上訴
    為無理由，應予駁回。
據上論斷，應依刑事訴訟法第368條，判決如主文。
本案經檢察官尤開民提起公訴，檢察官林岳賢提起上訴，檢察官
謝名冠到庭執行職務。
中　　華　　民　　國　　111 　年　　12　　月　　13　　日
            刑事第三庭  審判長法  官  楊  真  明
                              法  官  邱  顯  祥
                              法  官  李  明  鴻
以上正本證明與原本無異。
就無罪部分（即本判決理由欄乙之部分），被告不得上訴。檢察
官得上訴（依刑事妥速審判法第9條規定：檢察官提起上訴理由
以下列事項為限：一、判決所適用之法令牴觸憲法。二、判決違
背司法院解釋。三、判決違背判例。）
其他部分及上開檢察官得上訴部分，如不服本判決應於收受送達
後二十日內向本院提出上訴書狀，其未敘述上訴之理由者，並得
於提起上訴後二十日內向本院補提理由書（均須按他造當事人之
人數附繕本）「切勿逕送上級法院」。因疫情而遲誤不變期間，
得向法院聲請回復原狀。                 
                              書記官  陳  慈  傳    

中　　華　　民　　國　　111 　年　　12　　月　　13　　日

附錄本案論罪科刑法條
修正前毒品危害防制條例第4條
製造、運輸、販賣第一級毒品者，處死刑或無期徒刑；處無期徒
刑者，得併科新臺幣2千萬元以下罰金。
製造、運輸、販賣第二級毒品者，處無期徒刑或7年以上有期徒
刑，得併科新臺幣1千萬元以下罰金。
製造、運輸、販賣第三級毒品者，處7年以上有期徒刑，得併科
新臺幣7百萬元以下罰金。
製造、運輸、販賣第四級毒品者，處5年以上12年以下有期徒刑
，得併科新臺幣3百萬元以下罰金。
製造、運輸、販賣專供製造或施用毒品之器具者，處1年以上7年
以下有期徒刑，得併科新臺幣1百萬元以下罰金。
前五項之未遂犯罰之。

修正後毒品危害防制條例第4條
製造、運輸、販賣第一級毒品者，處死刑或無期徒刑；處無期徒
刑者，得併科新臺幣3千萬元以下罰金。
製造、運輸、販賣第二級毒品者，處無期徒刑或10年以上有期徒
刑，得併科新臺幣1千5百萬元以下罰金。
製造、運輸、販賣第三級毒品者，處7年以上有期徒刑，得併科
新臺幣1千萬元以下罰金。
製造、運輸、販賣第四級毒品者，處5年以上12年以下有期徒刑
，得併科新臺幣5百萬元以下罰金。
製造、運輸、販賣專供製造或施用毒品之器具者，處1年以上7年
以下有期徒刑，得併科新臺幣1百50萬元以下罰金。
前五項之未遂犯罰之。

【附表一】
編號 犯罪事實 （原判決）論罪科刑及沒收 一 如犯罪事實一、㈠所載 陳坤和販賣第二級毒品，累犯，處有期徒刑柒年拾月。扣案如附表二編號1所示之物沒收。未扣案之手機壹支（IMEI碼：000000000000000號）及未扣案之犯罪所得新臺幣貳仟伍佰元均沒收，於全部或一部不能沒收或不宜執行沒收時，追徵其價額。 二 如犯罪事實一、㈡所載 陳坤和販賣第二級毒品，累犯，處有期徒刑拾年捌月。扣案如附表二編號1所示之物沒收。未扣案之手機壹支（IMEI碼：000000000000000號）及未扣案之犯罪所得新臺幣壹仟元均沒收，於全部或一部不能沒收或不宜執行沒收時，追徵其價額。 三 略  四 略  

【附表二】
編號 扣案物名稱 備註 1. 門號0000-000000號SIM卡1張 被告持以供犯罪事實一所示犯行使用之工具。 2. 略